臺灣高等法院刑事判決
110年度交上易字第186號
上  訴  人  
即  被  告  林駿璿



選任辯護人  江曉智律師
上列上訴人即被告因公共危險案件，不服臺灣臺北地方法院110
年度審交易字第23號，中華民國110年4月26日第一審判決（起訴
案號：臺灣臺北地方檢察署109年度偵緝字第1940號），提起上
訴，本院判決如下：
    主  文
上訴駁回。
    事  實
一、林駿璿於民國109年1月20日12時10分許前某時，在不詳地點
    飲用酒類後，基於酒後駕駛動力交通工具之犯意，於同日12
    時9分許，駕駛車牌號碼000-0000號自用小客車，沿新北市
    新店區明德路往大豐路方向行駛。嗣於同日12時10分許，行
    駛至新北市○○區○○路00號前，因不勝酒力不慎撞擊沿明德路
    往民族路方向行走之陳淑雯，致其受有下腹壁挫傷之傷害(
    所涉過失傷害罪嫌部分，未據告訴)。嗣陳淑雯報警處理，
    經警到場於同日13時21分許對被告施以吐氣酒精濃度測試，測
    得其吐氣所含酒精濃度為每公升1.03毫克，而悉上情。
二、案經新北市政府警察局新店分局報告臺灣臺北地方檢察署檢
    察官偵查起訴。
    理  由
壹、程序事項
    按被告以外之人於審判外之陳述，雖不符刑事訴訟法第159
    條之1至159條之4之規定，而經當事人於審判程序同意做為
    證據，法院審酌該言詞陳述或書面陳述做成時之情況，認為
    適當者，亦得為證據；又當事人、代理人或辯護人於法院調
    查證據時，知有刑事訴訟法第159條第1項不得為證據之情形
    ，而未於言詞辯論終結前聲明異議者，視為有前項之同意，
    刑事訴訟法第159條之5定有明文。經查，檢察官、被告林駿
    璿（下稱被告）及其選任辯護人於本院審判程序時均未對證
    據能力有所爭執（本院卷第60至64頁），供述證據部分視為
    同意作為證據，本院審酌各該證據做成或取得時狀況，並無
    顯不可信或違法取得等情況，且經本院依法踐行證據調查程
    序並認為適當，而有證據能力；其餘資以認定本案犯罪事實
    之非供述證據，亦查無違反法定程序取得之情形，依刑事訴
    訟法第158條之4之反面解釋，亦有證據能力。
貳、實體事項
一、認定犯罪事實所憑之證據及理由
　　訊據被告固不否認於上開時間、地點，駕駛自用小客車與陳
    淑雯相遇及經警測得其吐氣所含酒精濃度為每公升1.03毫克之
    事實，惟矢口否認有何不能安全駕駛之犯行，辯稱：我否認
    酒後駕車，109年1月20日中午我有駕駛000-0000號自用小客
    車，剛剛勘驗的畫面駕駛000-0000號自小客車的是我本人，
    12點10分時，在○○路72號前，我沒有撞到被害人，我沒聽到
    她對我說「你撞到人了，你知道嗎？」，後來警方下午有對
    我酒測，那是我返家後喝的酒，不記得酒精濃度是多少，酒
    測表上是每公升1.03毫克，我整個人都醉了云云。被告之辯
    護人則以：行車紀錄器光碟經勘驗後，可以看出巷道狹窄，
    被告技術良好，沒有其他碰撞，足以證明沒有不安全駕駛，
    檢察官稱明知肇事，但肇事逃逸不起訴，傷害亦無起訴，所
    以認為沒有車禍，有無車禍也跟本案沒有關係。原審判決認
    為告訴人與被告沒有冤仇，所以沒有說謊誣告被告的動機，
    但是無論告訴人有沒有說謊的動機，只能就親身見聞陳述，
    酒駕犯罪只是通俗的說法，我國沒有規定喝酒開車犯罪，檢
    察官起訴到底依據刑法第185條第1項第1款還是第2款，證人
    根本無從證明。如果證人可以證明第一款情形，等於警方執
    法時不用酒測，法律規定的精確數字毫無意義。喝酒開車不
    是犯罪，超標開車才是犯罪，本案沒有證明被告當時有喝酒
    超標開車的情形。原審員警也證述1.03是超高數值，如果喝
    酒時有駕車，之後酒測的時候數值不會這麼高，可見被告所
    辯實在，是回家才喝酒，後來測出來的數值，才會這麼高。
    無論如何都沒有辦法證明喝酒當時有超標，也不能證明不能
    安全駕駛，也沒有撞到告訴人，告訴人是自稱被撞，且傷害
    罪也沒有起訴。原審判決也說常人不會回家喝酒再潛返該地
    點，但被告就是熱衷喝酒的人，被告高風險返回讓警察酒測
    ，這是不合常理的事情，不能用常人的標準看待被告，他還
    專程回去車上拿東西，原審判決這樣的認定是有罪推定，認
    為他是酒駕而為不利的認定。總結，開車當時酒精濃度要超
    標才構成犯罪，沒有辦法證明開車當時有超標就不構成犯罪
    ，請為無罪諭知云云為被告置辯。惟查：
　㈠被告於上開時間及地點，駕駛自用小客車與陳淑雯相遇及經
    警測得其吐氣所含酒精濃度為每公升1.03毫克之事實，業據被
    告於偵查中及原審審理時坦承不諱（109年度偵緝字第1940
    號卷〈下稱偵緝卷〉第47至50頁，原審卷第44至45頁），核與
    證人陳淑雯於警詢、偵查中及原審審理時之證述相符(109年
    度偵字第22707號卷〈下稱偵卷〉第7至10、87至89頁，原審卷
    第82至84頁)，並有道路交通事故現場圖、道路交通事故調
    查報告表㈠㈡、A3類道路交通事故調查紀錄表、疑似道路交通
    事故肇事逃逸追查表、行車紀錄器影像翻拍照片及酒精測定
    紀錄表附卷可稽(偵卷第35至46、53、59、67頁)，是此部分
    事實，首堪認定。
　㈡次查，被告於前揭時地駕車與陳淑雯相遇時，確有撞擊陳淑
    雯乙情，業據證人陳淑雯於警詢及偵查中證稱：被告駕駛之
    自小客車迎面撞上我的腹部，當下疼痛難耐立即上前大聲跟
    對方說「你撞到人了」，對方沒有立即停車察看我的傷勢，
    而是迴轉往前開了數十公尺在路邊停車；當時是中午我去買
    午餐，要回公司路上，我沿明德路往民族路方向走，被告從
    對向車道開過來，速度不快，我以為他要停車，我看到他的
    車突然劇烈移動，突然撞到我腹部，我就和他說你撞到人了
    ，他在我面前突然迴轉，就往反方向開走等語(偵卷第7至8
    頁、87至88頁)；復於原審審理時證稱：那天中午左右我要
    準備回公司，我走在被撞的地方，我看到前方有被告駕駛而
    來的車距離我很近，我以為被告會停下來，結果往我腹部撞
    上來，當時我有拍他車子的引擎蓋，跟他說你撞到人了，被
    告看了我一眼，但沒有下車，就把車子掉頭迴轉往反方向開
    走等語(原審卷第83頁)。且經本院當庭勘驗光碟內REC-2384
    8、23849行車紀錄器檔案，案發情況如偵緝卷第67頁相片所
    載，被害人有表示「你撞到人，你知道嗎？」，此有勘驗筆
    錄在卷（本院卷第65頁）可考，且被告駕駛車輛之行車紀錄
    器影像翻拍照片亦有顯示被告所駕駛車輛確有碰撞陳淑雯之
    情形(偵卷第67頁)。再參以證人陳淑雯於本件事故後至醫院
    就醫，經診斷受有下腹壁挫傷之傷勢，有耕莘醫院診斷證明
    書在卷可憑(偵卷第29頁)，核與證人陳淑雯所述其遭被告駕
    車撞擊之部位相合，是上開事實亦堪認定。
　㈢再查，證人陳淑雯於警詢時證述：被告停車時有碰撞到前、
    後方的車輛，被告下車後對我大聲咆哮說「你有受傷嗎」，
    又問我「你有愛我嗎」，我完全不知道對方駕駛在說什麼，
    因為對方是用很兇的口氣對我咆哮，我當時非常害怕，並且
    聞到被告身上有濃濃的酒味，所以當下我有跟對方說「你酒
    駕撞傷我，你不要走」，並打電話報警；被告開車時搖搖晃
    晃，且被告下車後與我對話時，被告顯有酒態、酒容，且渾
    身酒氣，講話胡言亂語且咄咄逼人，完全就像一個喝醉的人
    等語(偵卷第8至9頁)；復於偵查中具結證稱：我的公司離肇
    事地不遠，我就叫公司同事追被告，發現他停在公司不遠處
    ，被告走路搖搖晃晃，我和同事走向他說你撞到人不下來，
    他看起來酒醉，酒味很重說「我有撞到你嗎，你愛我嗎」，
    我就知道他已經醉了，我有報警，被告聽到我報警就很生氣
    ，大約過了10分鐘警察還沒來時，被告就自己步行離開，後
    來被告又回來現場要開車走，我就和警察說是被告，警察就
    對被告做酒測等語(偵卷第88頁）。嗣於原審審理時具結證
    稱：案發時被告駕車不是很快，但左右搖晃，不是開直線；
    我有請同事吳曉琪協助，被告離我公司不遠處停車下來，我
    與吳曉琪追上去，被告正準備下車，被告下車時，我距離被
    告大概1隻手臂的距離，我聞到被告身上酒味很重，我與被
    告講話時，被告皆答非所問，一度靠我很近，還問我「你愛
    我嗎」，我覺得莫名其妙，想說被告應該是不太清醒，被告
    又一直用三字經罵我，我就打電話報警，被告仍繼續罵，罵
    完之後被告就離開現場等語(原審卷第83至84頁)。衡以證人
    陳淑雯與被告素昧平生，其固遭被告駕車撞擊，並稱其因此
    受有下腹壁挫傷之傷勢，惟陳淑雯於警詢及偵查中均表示不
    對被告提出過失傷害之告訴，且於警詢時雖曾對被告提出公
    共危險及肇事逃逸之告訴，然於偵查中業均撤回(偵卷第10
    、87頁)，足見證人陳淑雯並無就本案追究被告責任之意思
    ，對被告並無特殊敵意，應無故意誣陷被告之理，是證人陳
    淑雯前開證述，應可採信。從而，被告在駕車前確有飲酒，
    而影響其判斷力、注意力及操控力致駕車搖晃不穩並撞擊證
    人陳淑雯，且下車後與陳淑雯的對話時，亦顯示被告當時身
    上有濃厚酒味，精神狀態顯有語無倫次、胡言亂語之酒後情
    狀。
　㈣又證人即到場處理之警員許家誠於原審審理時證稱：依被告
    車輛之行車紀錄器顯示，陳淑雯當時走在被告車輛前面，被
    告前面明顯有人，但被告還是撞上去，被告注意力明顯有問
    題；被告是將車輛停在沒有畫停車格的路邊，停在2輛車中
    間，我看被告車輛之行車紀錄器，被告停車好像有碰撞到前
    、後車輛等語(原審卷第81頁)，足認被告於駕車前確有飲酒
    ，方有受酒精影響，致注意力、反應力降低而行車不穩、無
    法正確判斷車距，且下車時酒態、酒容、酒味明顯、胡言亂
    語等酒後反應。又被告於停車並離開現場後，復返回現場時
    ，仍明顯有酒後反應，業經證人陳淑雯於警詢時證稱：被告
    返回現場時，一樣顯有酒容、酒態，走路不穩等語明確(偵
    卷第9頁)，核與證人許家誠證述：我到現場後約10、20幾分
    鐘後被告步行回到現場，我觀察被告身上酒味很重、講話特
    別大聲、有時候答非所問，明顯有飲酒之狀況；被告就是表
    現得像一個醉漢，手還有揮舞等語相符（原審卷第76、80頁
    ）。另證人許家誠於案發當日13時21分許，對被告實施酒測
    結果，被告吐氣所含酒精含量為每公升1.03毫克，有酒精測
    定紀錄表1紙在卷為憑（偵卷第59頁）。從而，被告有於上
    開犯罪事實欄所載之時間、地點飲酒後駕車上路，且吐氣所
    含酒精濃度達每公升0.25毫克以上，應堪認定。
　㈤至被告及其辯護人雖以前詞置辯，然查：
　⒈被告於偵查中辯稱：我是在沒開車的情形下，回住處飲酒，
    我回到住處過一會兒，同居人吳金芳就回來了，吳金芳有看
    到我飲酒等語（偵緝卷第49頁），惟於原審審理時改稱：我
    回到住處後，吳金芳尚未下班回去，我前開於偵查中所稱，
    係因我飲酒後回到停車現場，吳金芳也湊巧走到停車現場，
    吳金芳有聽到我跟警察說我在住處喝酒，所以我意識中認為
    吳金芳有看到我飲酒等語（原審卷第90頁）；又於本院審理
    時辯稱：當時我誤認吳金芳認為我在家喝過酒，吳金芳是在
    場人，當時我已酒醉，但意識上認定吳金芳有聽到，我向員
    警說我在家喝酒，才做酒測，也認為她知道我在家喝酒，所
    以才說她可以作證等語（本院卷第68頁），是被告所稱吳金
    芳有無見到其在住處飲酒之辯詞前後矛盾，復乏佐證，殊難
    遽信。
　⒉況證人吳金芳於偵查中證稱：我於案發日中午回家時，被告
    並不在，我到外面巷子看到被告在和警察作筆錄；我沒有看
    到被告於作筆錄前有無在家飲酒等語（偵緝卷第62頁），依
    證人吳金芳之證述，案發日返家時並未見到被告在住處飲酒
    乙情，自無從據此對被告為有利之認定。
　⒊又酒後不開車之觀念及酒後駕車之危害，已透過政令宣導及
    媒體廣為宣傳多年而眾所周知，復參以被告前有多次酒駕前
    科，有本院被告前案紀錄表在卷足憑，是被告當知酒後駕車
    係違法且有刑責之行為，是其對陳淑雯指訴遭其駕車撞擊並
    進而報警後，警方到現場可能會對其實施酒測一事，自有所
    預見。一般人在此情形下，有喝酒之人都要求先行漱口或其
    他方法，希望能減低酒測值，欲避免酒測濃度超標尚且不及
    ，然被告陳稱其車禍前並未喝酒，豈有反於常情，於遭他人
    指訴駕車肇事後回家立即飲酒，自陷於遭懷疑有酒後駕車犯
    行，而受司法追訴犯罪之風險？再者，車禍係突如其來之意
    外事故，一般人遭逢此事心情難免受到影響，而被告在遭他
    人指訴肇事而心情不佳之情形下，豈能如被告所述於肇事後
    還處之泰然返回住處飲酒，嗣飲酒後再折返停車處而遭警方
    查獲。從而，被告及其辯護人辯稱被告係回到住處才飲酒等
    語，顯違常情，難以憑信。依上所論，被告及其辯護人所辯
    內容並不符合經驗法則而不可採，應足以排除被告係在事故
    發生後回家才飲酒之情況。綜上各情相互勾稽，本件被告酒
    測結果測得吐氣所含酒精濃度值為1.03MG/L，其飲酒之事實
    自當在駕車肇事之前。
  ㈥綜上所述，被告及辯護人所辯均不足採信，本案事證明確，
    被告犯行堪以認定，應予依法論科。
二、論罪科刑：
  ㈠核被告所為，係犯刑法第185條之3第1項第1款之不能安全駕
    駛動力交通工具罪。
  ㈡被告前因公共危險案件，經臺灣桃園地方法院以106年度壢交
    簡字第1181號判決判處有期徒刑6月確定，於108年1月19日
    易科罰金執行完畢；又因公共危險案件，經臺灣橋頭地方法
    院以108年度交簡字第158號判決判處有期徒刑6月，併科罰
    金新臺幣(下同)10萬元確定，有期徒刑部分於108年11月28
    日易科罰金執行完畢，此有本院被告前案紀錄表在卷可稽(
    原審卷第108至110頁)，其於徒刑執行完畢後5年以內故意再
    犯本案有期徒刑以上之罪，係累犯。又有關累犯加重本刑部
    分，依司法院大法官釋字第775號解釋意旨，不分情節，一
    律加重累犯之最低本刑，有違憲法罪刑相當原則，於法律修
    正前，為避免上述罪刑不相當之情形，法院就該個案應依上
    開解釋意旨裁量是否加重最低本刑。本院審酌被告前已有公
    共危險前案紀錄，迭經執行完畢，有本院被告前案紀錄表可
    參，本件構成累犯之前案部分亦為公共危險案件，可見被告
    對於公共危險案件具有特別惡性，其未能因前案犯罪經執行
    完畢後，產生警惕作用，不能自我控管，其刑罰反應力顯然
    薄弱，爰依刑法第47條第1項規定，加重其刑。
三、駁回上訴之理由
　㈠原審以被告罪證明確，依刑法第185條之3第1項第1款、第47
    條第1項，刑法施行法第1條之1第1項之規定，審酌被告明知
    酒精成分對人之意識能力具有不良影響，酒後駕車對一般往
    來之公眾及駕駛人自身皆具有高度危險性，竟仍於本案飲用
    酒類後，駕駛自用小客車行駛於市區道路上，除對交通安全
    產生一定程度之危害，更撞擊陳淑雯腹部，所為誠屬不該，
    且犯後否認犯行，態度不佳，兼衡駕駛動力交通工具之危險
    程度及所測得吐氣酒精濃度高達每公升1.03毫克之違反義務
    情狀，暨被告自述國中肄業之智識程度、先前職業收入、無
    需扶養他人(原審卷第93頁)之家庭經濟生活狀況等一切情狀
    ，量處有期徒刑8月，認事用法，核無不合，量刑亦屬妥適
    ，被告上訴意旨仍為前揭陳詞，飾詞避就，尚非有理由，應
    予駁回。
　㈡又本案於本院言詞辯論終結後，被告具狀聲請傳訊證人吳金
    芳、許家誠。惟查，被告所稱吳金芳有無見到其在住處飲酒
    之辯詞前後矛盾，已難遽信，且證人吳金芳於偵查中亦已證
    稱：我沒有看到被告於作筆錄前有無在家飲酒等語（偵緝卷
    第62頁），故依證人吳金芳之證述，案發日返家時並未見到
    被告在住處飲酒乙情，自難據此對被告為有利之認定；證人
    即到場處理之警員許家誠於原審審理時證稱：依被告車輛行
    車紀錄器顯示，陳淑雯當時走在被告車輛前面，被告前面明
    顯有人，但被告還是撞上去，被告注意力明顯有問題；被告
    停車好像有碰撞到前、後車輛，我到現場後約10、20幾分鐘
    後被告步行回到現場，我觀察被告身上酒味很重、講話特別
    大聲、有時候答非所問，明顯有飲酒之狀況；被告就是表現
    得像一個醉漢，手還有揮舞等語，前已敘及，足認被告於駕
    車前確有飲酒，方有受酒精影響，致注意力、反應力降低而
    行車不穩、無法正確判斷車距，且下車時酒態、酒容、酒味
    明顯、胡言亂語等酒後反應。另證人許家誠於案發當日13時
    21分許，對被告實施酒測結果，被告吐氣所含酒精含量為每
    公升1.03毫克。從而，被告有於上開所載時、地飲酒後駕車
    上路，且吐氣所含酒精濃度達每公升0.25毫克以上，應堪認
    定。證人吳金芳、許家誠既均已具結作證明確，就其所述之
    內容並經本院認定如上，此部分事證已明，即無再為重複調
    查之必要，是就被告及辯護人所為證據調查之聲請，均無必
    要，應併予駁回。
據上論斷，應依刑事訴訟法第368條，判決如主文。
本案經檢察官王如玉提起公訴，檢察官何明楨到庭執行職務。
中　　華　　民　　國　　110 　年　　8 　　月　　26　　日
                  刑事第十九庭  審判長法　官  曾淑華
                                      法　官  王美玲
                                      法　官  許文章
以上正本證明與原本無異。
不得上訴。
                                      書記官  陳盈芝
中　　華　　民　　國　　110 　年　　8 　　月　　26　　日